臺灣桃園地方法院刑事判決　
110年度交訴字第49號
公  訴  人  臺灣桃園地方檢察署檢察官
被      告  古璦箖



選任辯護人  歐龍山律師
上列被告因過失致死案件，經檢察官提起公訴（109年度偵字第2
7053、13054號），本院判決如下：
    主  文
古璦箖犯過失致人於死罪，處有期徒刑拾月。
    犯罪事實
古璦箖於民國109年6月21日14時54分，駕駛車牌號碼000-0000號
自用小客車（下稱甲車）沿桃園市楊梅區高鐵南路7段內側車道
由中壢往湖口方向，行經桃園市楊梅區高鐵南路7段與楊新路4段
交岔路口，本應注意行車速度，應依速限標誌或標線之規定，依
當時天候晴、日間自然光線、柏油道路、乾燥、無缺陷、無障礙
物、視距良好等一切情形，並無不能注意之情事，竟疏未注意及
此，貿然在上開速限為每小時70公里之路段，以每小時約96公里
之速度行駛，適有陳○群（真實姓名年籍詳卷）以前載方式附載
其女陳○琳（99年7月生，真實姓名年籍詳卷）騎乘車牌號碼000-
000號普通重型機車（下稱乙車）自高鐵南路7段內側車道由湖口
往中壢方向，亦未遵守直行及右轉綠燈之行向號誌，且應依兩段
方式左轉，不得由內側車道左轉，逕自高鐵南路7段內側車道左
轉往楊新路4段方向駛至上開路口，雙方因此發生碰撞，導致陳○
群、陳○琳當場人車倒地，陳○群因此受有頭部及四肢多處鈍創導
致右側上下肢開放性骨折引發出血性休克死亡，陳○琳則因此受
有頭部外傷併顱內出血及缺氧性腦病變引發中樞神經衰竭死亡。
    理  由
壹、證據能力部分：
一、本判決下述所引桃園市政府車輛行車事故鑑定會鑑定意見書
    、桃園市車輛行車事故鑑定覆議委員會鑑定覆議意見書、國
    立澎湖科技大學交通事故鑑定意見書，分係檢察官及受命法
    官視具體個案之需要而囑託機關鑑定，鑑定機關並提出書面
    報告，符合刑事訴訟法第198條、第206條、第208條之規定
    ，自屬同法第159條第1項所定得作為證據之「法律有規定」
    之情形（最高法院96年度台上字第2860、6842號判決意旨參
    照），均有證據能力。
二、本判決所引用為判斷基礎之下列證據，關於傳聞供述證據，
    檢察官、被告古璦箖及辯護人均未爭執證據能力（本院卷72
    頁），亦未於本院言詞辯論終結前聲明異議，經本院審認結
    果，上開證據均無違法取得或證明力明顯偏低之瑕疵，以之
    作為證據應屬適當，依刑事訴訟法第159條之5款規定，自有
    證據能力。至於非供述證據，均依法定程序取得，經合法調
    查程序，與待證事實間復具相當關聯性，無不得為證據情形
    ，依同法第158條之4規定反面解釋，亦具證據能力。
貳、認定犯罪事實所憑之證據及理由：
一、訊據被告固坦承有發生上開碰撞並導致被害人陳○群、陳○琳
    受有上開傷勢後均死亡等事實，然矢口否認犯行，辯稱：我
    當時速度才40左右等語。辯護人則以：被告時速僅40公里，
    且如以70公里時速行駛，仍無法避免碰撞被害人騎乘機車，
    超速行駛並非事故原因；被害人陳○群無照駕駛又未依兩段
    式左轉，且遇到路口紅燈也未停止，而眼球液檢出酒精32mg
    /dL，有酒駕情形，被告無法預見被害人陳○群此等違規騎乘
    機車，且被害人陳○群瞬間駛出，被告反應時間僅有0.703秒
    ，也無足夠反應時間等語。
二、經查：
  ㈠被告於109年6月21日14時54分駕駛甲車沿桃園市楊梅區高鐵
    南路7段內側車道由中壢往湖口方向，行經桃園市楊梅區高
    鐵南路7段與楊新路4段交岔路口，適有被害人陳○群以前載
    方式附載其女被害人陳○琳騎乘乙車自高鐵南路7段由湖口往
    中壢方向，未遵守直行及右轉綠燈之行向號誌且應依兩段方
    式左轉，不得由內側車道左轉，逕自高鐵南路7段內側車道
    左轉往楊新路4段方向駛至上開路口，雙方因此發生碰撞，
    導致被害人陳○群及陳○琳當場人車倒地，被害人陳○群因此
    受有頭部及四肢多處鈍創導致右側上下肢開放性骨折引發出
    血性休克死亡，被害人陳○琳則因此受有頭部外傷併顱內出
    血及缺氧性腦病變引發中樞神經衰竭死亡等事實，業據被告
    所不爭執，並有道路交通事故現場圖、道路交通事故調查報
    告表㈠㈡、路口監視器畫面截圖暨錄影檔案光碟、行車紀錄器
    畫面截圖暨錄影檔案光碟、本院勘驗筆錄、現場照片、證號
    查詢機車及汽車駕駛人資料、車號查詢機車及汽車車籍、桃
    園醫院新屋分院109年6月21日診斷證明書、林口長庚紀念醫
    院109年6月30日診斷證明書、出院病歷摘要、臺灣桃園地方
    檢察署相驗屍體證明書、相驗報告書、相驗筆錄、相驗照片
    、桃園市政府車輛行車事故鑑定會109年9月18日桃交鑑字第
    1090005628號函暨鑑定意見書、桃園市車輛行車事故鑑定覆
    議委員會鑑定覆議意見書(桃市覆0000000號)在卷可稽（相
    字1058號卷9-13、29-71、85-89、95-97、123-129、131、1
    55-170頁，相字1119號卷147-159、165、177-189頁，偵卷7
    -14、45-47頁，本院卷74-82頁），此部分事實，堪予認定
    。因此，本案爭點為被告駕車有無超速行駛之過失？
  ㈡關於被告之過失責任：
  ⒈被告行駛之高鐵南路7段內側車道至本案交岔路口前，路段最
    高速限為70公里，為被告及辯護人所不爭執（本院卷160頁
    ），並經桃園市政府車輛行車事故鑑定會派員實地勘查該高
    鐵南路7段由中壢往湖口方向至本案交岔路口前車道上劃設
    有「最高速限70公里」標字，有上開鑑定意見書及鑑定覆議
    意見書在卷可稽（偵卷9-14、45-47頁），此部分事實，可
    以認定。
　⒉上開車輛行車事故鑑定會自路口監視器畫面截圖時間約14：5
    4：33.865至14：54：34.880之1.02秒間，經該會派員實地
    以手持滾輪尺測量得知被告駕駛甲車沿高鐵南路7段內側車
    道往湖口方向，自內、外側車道間分道線第3條白實線端緣
    起至停止線止約行駛27.3公尺，以此計算每秒約行駛約26.7
    7公尺，換算時速約「96.35公里」（本院補充計算式：27.3
    公尺1.02秒3600秒1000公尺＝96.35公里【小數點後第2位
    數字後四捨五入】），有上開鑑定意見書及桃園市政府車輛
    行車事故鑑定會110年10月28日桃交鑑字第1100007039號函
    暨檢附現場勘查照片在卷可稽（偵卷12頁，本院卷21-27頁
    ）。又經本院囑託澎湖科技大學鑑定自上開路口監視器畫面
    截圖時間14：54：33.943至14：54：34.943之1秒間，經以G
    oogle Earth測量得知被告駕駛甲車沿高鐵南路7段內側車道
    往湖口方向，自內側車道第2條指向線迄端起至停止線止約
    行駛26.89公尺，以此計算每秒約行駛約26.89公尺，換算時
    速約「96.8公里」（本院補充計算式：26.89公尺3600秒1
    000公尺＝96.8公里【小數點後第1位數字後四捨五入】），
    有國立澎湖科技大學111年6月2日澎科大行物字第111000540
    0號函暨檢附交通事故案鑑定意見書在卷可稽（本院卷101-1
    23頁）。上開車輛行車事故鑑定會及澎湖科技大學就推估被
    告駕車時速之鑑定意見均係從路口監視器畫面行駛時間，並
    派員實地測量或以Google Earth軟體測量被告駕車距離，再
    據此計算出被告駕車時速均約為96公里（小數點以下不計）
    ，本院認上開估算之監視器畫面時間、行車距離及計算時速
    之算式與結果均屬正確，並無偏誤，應可採信。再者，被害
    人陳○群騎乘之乙車遭撞擊至距離撞擊地即本案路口達33.3
    公尺處，乙車車身則完全破損並從中斷裂兩截，至被告駕駛
    之甲車則於撞擊後駛入距離路口達64.3公尺處之路旁農田，
    且甲車之撞擊點即車頭處也嚴重凹陷、潰縮，有現場照片及
    道路交通事故現場圖在卷可稽（相字1058號卷9、55-71頁）
    ，足見案發當時被告駕駛甲車撞擊乙車之力道甚猛、速度非
    低，否則當不致使甲、乙車呈現上開嚴重毀壞及遠離撞擊地
    點之情形，足可呼應被告駕駛甲車於肇事前以時速96公里行
    駛之情應屬確實，故被告於碰撞乙車前以時速96公里駕駛甲
    車，逾越其行駛路段之最高速限70公里，應可認定。被告及
    辯護人辯稱時速僅有40公里等語，純以體感、記憶為依據，
    與事實不符，無法採信。
　⒊被告於本案既有上開超速行駛以致避煞不及發生碰撞之客觀
    情事，此乃本案車禍事故無從忽略之重要原因，自應將此過
    失情節列入刑事責任判斷。申言之，被告既經認定已有上開
    超速行駛之違規事實，就其因為逾越當地時速限制，以致壓
    縮對於前方車況及周邊環境之觀察、反應時間，自屬被告必
    須自己承擔之風險，非可無視於被告違規超速之前提事實，
    反而將其因超速駕車致未能預留充裕時間觀察及反應周遭車
    況之典型風險，轉而責令其他用路人承受，故被告超速行駛
    顯為本案無可忽視之肇事因素。雖上開行車事故鑑定委員會
    及鑑定覆議委員會鑑定意見均認被告駕駛甲車並無肇事因素
    等情，然該等鑑定意見並未說明被告駕駛甲車超速行駛何以
    無法構成車禍肇事因素之理由，顯有疏略，已難憑採。
　⒋至辯護人主張被害人陳○群未依號誌及兩段式左轉而突然駛出
    ，致被告無法預見及反應等語，則係刻意抽離被告超速違規
    在先，致壓縮對於前方車況及周邊環境之觀察、反應時間之
    重要因果環節，立論基礎尚非允洽，並無足取。又辯護人主
    張被害人陳○群眼球液檢出酒精32mg/dL，有酒駕情形等語，
    然被害人陳○群經法醫採驗眼球液送驗檢出酒精濃度僅32mg/
    dL（即0.032%），有法務部法醫研究所毒物化學鑑定書在卷
    可稽（相字1058號卷179頁），其血液酒精濃度並未達刑法
    第185條之3第1項第1款後段規定之「血液中酒精濃度達百分
    之0.05以上」，且亦無證據其騎乘有何同條項第2款之不能
    安全駕駛之情，辯護人上開主張，並無理由。至辯護人主張
    被告如以70公里時速行駛仍無法避免碰撞被害人陳○群騎乘
    機車等語，辯護人上開主張係以被告以時速96公里計算被告
    駕車見到被害人陳○群自橋墩駛出時兩車距離約35.71公尺（
    亦即路口監視器畫面時間1.328秒時速96.8公里之秒速26.8
    9公尺），並將此兩車距離條件不變來估算被告倘以時速70
    公里行駛之總距離將大於見到被害人陳○群之距離35.71公尺
    ，故被告以時速70公里行駛仍會撞及被害人陳○群為其依據
    （本院卷166-167頁），然倘被告於行駛高鐵南路7段內側車
    道時「全程」以70公里之最高速限行駛，則被告將晚於本案
    碰撞時間14時54分進入本案路口，亦即被害人陳○群騎乘乙
    車於14時54分行經碰撞地點時，被告仍未駛至該路口，甲、
    乙車完全不會發生碰撞，此為物理法則當然之理，則被告以
    70公里時速行駛必可迴避本案車禍事故發生，故被告超速駕
    車與撞及被害人陳○群騎乘機車之結果間具有因果關係。辯
    護人上開主張忽視被告如以70公里時速行駛時，與乙車通過
    路口時，兩車距離遠多於35.71公尺，仍以此35.71公尺之距
    離來估算被告能否及時煞停，誤將認定駕駛人於行車速度不
    變時之反應時間是否充足之過失概念用於認定本案之因果關
    係有無，誤解刑事責任之因果關係概念，不足採信。
　⒌至起訴書認被告占用左轉彎專用車道駕車直行，違反道路交
    通安全規則第98條第2項之過失等語。然按指向線，用以指
    示車輛行駛方向。以白色箭頭劃設於車道上。本標線設於交
    岔路口方向專用車道上與禁止變換車道線配合使用時，車輛
    須循序前進，並於進入交岔路口後遵照所指方向行駛。本標
    線之式樣，依其目的規定如下：二、指示轉彎：弧形箭頭。
    道路交通標誌標線號誌設置規則第188條第1項、第2項第2款
    定有明文，足見左轉彎專用車道須同時兼具車道上劃設指示
    轉彎之弧形箭頭及禁止變換車道線此兩要件方足成立，缺一
    不可。查本案被告行駛之高鐵南路7段內側車道近楊新路4段
    處，雖劃設有指示左轉彎之弧形箭頭，然並無同時劃設禁止
    變換車道線（即雙白實線），有道路交通事故現場圖、路口
    監視器畫面截圖及現場照片在卷可稽（相1058號卷9、29、5
    9-60頁），並非道路交通安全規則第98條第2項所稱之「左
    轉彎專用車道」，被告自無占用左轉彎專用車道駕車直行之
    過失，公訴意旨、上開鑑定意見及覆議意見容有誤會。
　⒍按汽車行車速度，應依速限標誌或標線之規定，道路交通安
    全規則第93條第 1項定有明文。被告駕駛甲車行駛於道路，
    本應依循前揭規定，隨時注意遵守時速限制，依當時天候晴
    、日間自然光線、柏油道路、乾燥、無缺陷、無障礙物、視
    距良好等一切情形，並無不能注意之情事，有道路交通事故
    調查報告表㈠㈡在卷可稽，竟疏未注意而貿然駕車超速前行，
    致與違規左轉及前座附載人員之被害人陳○群所騎機車發生
    碰撞，被告駕車行為顯有過失。至被害人陳○群騎車未遵守
    直行及右轉綠燈之行向號誌，且未依兩段方式左轉，逕自高
    鐵南路7段內側車道左轉往楊新路4段方向駛至上開路口，已
    違反道路交通安全規則第88條第1項第2款、99條第2項前段
    、第102條第1項第1款等規定，其過失情節固屬重大，惟被
    告既有上開超速行車之過失情形，自不因被害人陳○群於本
    件車禍亦有前揭肇事因素，即可解免被告應負之刑事過失責
    任，至多僅於量處被告刑責輕重時得予斟酌而已。又被告上
    開過失駕駛行為，導致被害人陳○群及陳○琳均因受有前開傷
    勢而死亡，已經本院說明如前，是被告過失駕駛行為與被害
    人2人所生死亡結果間，仍具有相當因果關係，至屬明確。
　㈢綜上所陳，被告及辯護人前揭所辯均有未洽，不足為取。本
    案事證已臻明確，被告過失致人於死犯行堪以認定，應予依
    法論科。　　
參、論罪科刑：
一、核被告所為，係犯刑法第276條之過失致人於死罪。被告以
    一過失行為，同時造成被害人陳○群及陳○琳死亡，乃一行為
    同時觸犯上開2罪名，為想像競合犯，應依刑法第55條之規
    定，從一重論以刑法第276條之過失致人於死罪。被告肇事
    後，於具有偵查職務權限之公務員即桃園市政府警察局楊梅
    分局楊梅交通分隊警員據報前往現場處理尚不知肇事者姓名
    時，在場隨即主動承認為肇事者，並不逃避裁判等情，有桃
    園市政府警察局楊梅分局楊梅交通分隊道路交通事故肇事人
    自首情形紀錄表在卷可查（相字1119號卷103頁），是被告
    於警員尚不知何人犯罪前，主動坦承其為肇事者，符合自首
    之要件，爰依刑法第62條前段自首之規定，減輕其刑。
二、爰審酌被告於本案之交通過失情節輕重，且被害人陳○群違
    規騎乘機車以前座附載被害人陳○琳，又未遵守行向號誌及
    應依兩段方式左轉而逕自違規左轉，實屬本案車禍不可或缺
    之重要肇事因素，非可全然歸咎於被告，且被告前無為法院
    判處罪行確定，有臺灣高等法院被告前案紀錄表在卷可稽，
    品行尚可。惟本案車禍肇事直接剝奪被害人陳○群及陳○琳之
    生命，對於被害人家庭已無從回復，所生危害重大，再參以
    被告迄今仍矢口否認有超速行駛等語，亦未與被害人家屬達
    成和解或部分賠償損害等犯後態度，暨告訴人即被害人家屬
    利國漢及葉步森、告訴代理人湯偉律師、被害人家屬陳量梅
    於本院審理表示之量刑意見（本院卷74、162頁）、被告於
    警詢時自陳高中畢業之智識程度、職業服務業、經濟狀況勉
    持、於109年7月甫產下一子（本院卷171頁）等一切情狀，
    量處如本判決主文所示之刑。
據上論斷，應依刑事訴訟法第299條第1項前段，判決如主文。
本案經檢察官盧奕勳提起公訴，檢察官凌于琇到庭執行職務。
中　　華　　民　　國　　111 　年　　11　　月　　11　　日
                  刑事第十一庭  審判長法  官  潘政宏
　　　　　　　　　　　　　　　　　　  法  官  翁健剛
　　　　　　　　　　　　　　　　　　  法  官  林育駿
以上正本證明與原本無異。
如不服本判決應於收受判決後20日內向本院提出上訴書狀，並應
敘述具體理由。其未敘述上訴理由者，應於上訴期間屆滿後20日
內向本院補提理由書(均須按他造當事人之人數附繕本)「切勿逕
送上級法院」。 
                                      書記官  翁珮華
中　　華　　民　　國　　111 　年　　11　　月　　15　　日
附錄本案論罪科刑法條：
中華民國刑法第276條
因過失致人於死者，處5年以下有期徒刑、拘役或50萬元以下罰
金。